【裁判字號】    97,判,542
【裁判日期】    970605
【裁判案由】    有關環保事務
【裁判全文】
最  高  行  政  法  院  判  決
                                       97年度判字第542號
再 審原 告  潔興環保工程有限公司
代  表  人  甲○○
訴訟代理人  何志揚  律師
再 審被 告  彰化縣政府
代  表  人  乙○○
訴訟代理人  陳建良  律師
上列當事人間有關環保事務事件，再審原告對於中華民國94年12
月22日本院94年度判字第2015號判決，提起再審之訴，本院判決
如下：
    主  文
再審之訴駁回。
再審訴訟費用由再審原告負擔。
    理  由
一、緣再審原告依據「彰化縣政府九二一震災建築廢棄土物處理
    場緊急設置要點」申請取得再審被告核發之九二一震災建築
    廢棄土物處理場之設置許可（88年10月4日88彰府環一字第
    167455號函），從事九二一震災建築廢棄土物處理場經營。
    再審被告發現再審原告有越界處理建築廢棄土物之情事，已
    違反原核定之經營範圍，乃以再審原告違反核定內容為由，
    以90年8月21日90彰府環一字第5021號函撤銷其建築廢棄土
    物處理場之設置許可。再審原告不服，遞經行政爭訟程序，
    由臺中高等行政法院（下稱原審法院）以91年度訴字第187
    號判決將訴願決定及原處分均撤銷在案。嗣再審原告於91年
    12月3日向再審被告申請其建築廢棄土物處理場重新開始營
    運，惟再審被告於原審審理91年度訴字第187號案件期間，
    發現再審原告自行委託訴外人大員隆地籍測量有限公司（下
    稱大員隆公司）至現場丈量建築廢棄土物處理場之實際掩埋
    面積時，所繪得之測繪圖顯示再審原告未能遵守再審被告於
    88年10月4日審查核准再審原告設置申請所為之「與鄰近土
    地安全退縮50公尺」審查結論，即再審原告緊鄰許可之界址
    傾倒掩埋廢棄土物，認其已違反原許可處分所核定之內容。
    再審被告乃再於91年12月12日會同再審原告所屬人員至現場
    勘查，發現內有廢混凝土塊、廢磚塊及其他土石等物，再審
    被告乃以「廢棄土物堆置地點未與鄰近土地退縮50公尺，違
    反原核定內容」為由，再於92年1月27日以府授環一字第091
    02295780號函廢止（撤銷）再審原告九二一震災建築廢棄土
    物緊急處理場之設置許可。再審原告不服，提起訴願遞遭駁
    回，遂循序向原審法院提起行政訴訟，經原審法院以92年度
    訴字第742號判決（下稱原判決）駁回，再審原告不服，提
    起上訴，仍遭本院94年度判字第2015號判決（下稱原確定判
    決）駁回。再審原告仍不服，遂依行政訴訟法第273條第1項
    第1款及第2款規定，對原判決及原確定判決，提起本件再審
    之訴。（至於再審原告另以原判決及原確定判決有行政訴訟
    法第273條第1項第13款及第14款之再審事由，提起再審之訴
    部分，另經原審法院以95年5月17日以95年度再字第4號判決
    駁回）。
二、再審原告起訴主張：(一)再審被告88年所核發之設置許可證內
    ，並無「應與鄰近土地安全退縮50公尺」之限制，且再審被
    告對再審原告設置計畫定稿版之審查意見早已排除該條件之
    存在，再審被告自不得以未經確定之審查會議而增加原核定
    內容所未設限之條件，並以其撤銷再審原告之許可。且行政
    行為之內容應明確，「與鄰近土地安全退縮50公尺」之文義
    解釋至少有「鄰近地號」抑或「鄰人土地」不同解釋之歧異
    ，縱認上開條件為核准內容之一，再審被告之行政行為顯然
    不明確，原審確定判決逕指其為與隔鄰之土地保持安全退縮
    50公尺以上之距離，以免傾倒時影響鄰地使用安全，適用法
    規自有錯誤。(二)原判決關於系爭再審被告核准再審原告經營
    之建築廢棄土物緊急處理現場範圍，與原審法院91年度訴字
    第187號判決為不同之認定，原審法院91年度訴字第187號判
    決認為再審被告命再審原告自行圈劃範圍套繪地形圖認定再
    審原告越界傾倒可議，原判決卻又以再審原告自行圈劃範圍
    套繪地形圖認定再審原告未與鄰近土地退縮50公尺違反核定
    內容，前後理由顯然矛盾。原確定判決認原審法院前後二案
    違章事實及證據不同，認為非先決問題，有適用法規錯誤之
    違法。(三)大員隆公司以安全圍籬為界址所測得之面積（67,0
    22平方公尺），並非再審被告所核准再審原告設置之面積（
    77,771平方公尺）。原確定判決雖謂縱令再審原告事後測得
    面積與申請面積有所出入，此乃可歸責再審原告，不得據以
    主張未依證據認定事實云云，惟再審被告乃許可再審原告經
    營廢棄土物處理場之主管機關，本諸權責自有至現場勘查及
    測量確定再審原告經營面積之責任，否則即不得據以撤銷再
    審原告許可證。原確定判決不察，遽以可歸責再審原告，即
    不採再審原告上開重要證據，自有適用法規之違誤。為此訴
    請廢棄原確定判決及原判決，並請求確認原處分違法，再審
    被告應給付再審原告新臺幣（下同）185,200元及法定遲延
    利息等語。
三、本院按：「有左列各款情形之一者，得以再審之訴對於確定
    終局判決聲明不服。但當事人已依上訴主張其事由或知其事
    由而不為主張者，不在此限：一、適用法規顯有錯誤者。…
    」為行政訴訟法第273條第1項第1款所明定。又按所謂「適
    用法規顯有錯誤」，係指原判決所適用之法規與該案應適用
    之現行法規相違背，或與解釋判例有所牴觸者而言，至於法
    律上見解之歧異，再審原告對之縱有爭執，要難謂為適用法
    規錯誤，而據為再審之理由。（本院62年判字第610號判例
    參照）。經查，原判決就「應與鄰近土地安全退縮50公尺」
    為原許可處分所附條件，而其文義解釋係指核准之廢棄土物
    緊急處理場四周與隔鄰之土地保持安全退縮50公尺之距離，
    以免傾倒時影響鄰地使用上之安全，或與鄰地發生使用上之
    糾紛等情，業於判決理由內論述甚詳，再審原告上訴本院時
    ，並以此事由依上訴主張之（詳見原確定判決第11頁所載）
    ，原確定判決就此主張亦詳為表示見解。是上開再審事由，
    再審原告既曾於上訴主張而為本院所不採，自不得以同一事
    由提起再審之訴。再審原告復就其「有無違反與鄰近土地安
    全退縮50公尺」之情事，以原審法院另案91年度訴字第187
    號判決理由為據，主張原判決理由與其矛盾部分，查再審原
    告於不服原判決提起上訴時，就此部分亦曾主張之（原確定
    判決第11頁、第12頁），並經原確定判決認原審法院91年度
    訴字第187號判決與原判決之判斷基礎不同，前者係以無從
    認再審原告有越界傾倒之事實為由，後者則因場址北界之界
    址明確，前後判決理由並無矛盾等情，業於理由中詳為敘述
    。足見上開事由業經再審原告於上訴程序中主張。再審原告
    對原確定判決及原判決所不採之事由，提起本件再審之訴，
    核屬法律上見解之歧異，依首揭說明，仍難據為再審事由。
    從而，再審原告依行政訴訟法第273條第1項第1款、第2款之
    規定，提起本件再審之訴，難認有再審理由，應予駁回。
四、據上論結，本件再審之訴為無理由。依行政訴訟法第278條
    第2項、第98條第1項前段，判決如主文。
中    華    民    國    97    年    6     月    5     日
                    最高行政法院第六庭
                        審判長法官  吳  明  鴻
                              法官  楊  惠  欽
                              法官  林  茂  權
                              法官  侯  東  昇
                              法官  林  樹  埔
以  上  正  本  證  明  與  原  本  無  異
中    華    民    國    97    年    6     月    6     日
                              書記官  郭  育  玎


司法院資訊處製作；財團法人民間司法改革基金會備份。
